【裁判字號】    98,簡上,124
【裁判日期】    980710
【裁判案由】    詐欺
【裁判全文】
臺灣臺北地方法院刑事判決             98年度簡上字第124號
上  訴  人
即  被  告  乙○○
上列上訴人即被告因詐欺案件，不服中華民國98年2 月27日本院
98年度簡字第617 號第一審刑事簡易判決（聲請簡易判決處刑案
號：臺灣臺北地方法院檢察署98年度偵字第3531號）提起上訴及
檢察官移送併辦（98年度偵字第9650號），本院管轄之第二審合
議庭判決如下：
    主  文
原判決撤銷。
乙○○幫助共同意圖為自己不法之所有，以詐術使人將本人之物
交付，處有期徒刑肆月，如易科罰金，以新臺幣壹仟元折算壹日
。緩刑參年。
    事  實
一、乙○○明知提供自己之金融機構帳戶之存摺、金融卡及密碼
    予他人，該帳戶有遭利用作為詐騙工具之可能，竟仍不違其
    本意，以新臺幣（下同）1,500 元之代價，於民國97年12月
    16日，在臺北縣新店市○○路與安泰路口附近之便利商店內
    ，將如附表一所示之帳戶存摺、金融卡及密碼，交予某真實
    姓名不詳之成年人使用。嗣該人與所屬詐騙集團成員，共同
    基於意圖為自己不法所有之犯意聯絡，利用如附表一所示之
    帳戶，遂行如附表二所示之詐欺犯行，使如附表二所示之甲○○、丙○○陷於錯誤，因而匯款至乙○○前揭出賣之帳戶
    （被詐欺之時間、被害人、犯罪經過、詐騙金額及匯入帳號
    詳如附表二所示）。
二、案經甲○○、丙○○訴由臺北縣政府警察局新店分局移送臺
    灣臺北地方法院檢察署檢察官偵查後聲請以簡易判決處刑及
    移送併辦。
    理  由
一、前述被告乙○○交付帳戶供他人共同詐取財物之事實，業據
    其坦認屬實，並經告訴人即被害人甲○○、丙○○指訴遭詐
    騙之情節明確，復有如附表一、二所示之被告帳戶之資金往
    來明細、自動櫃員機交易明細表等書證附卷可稽。綜上堪認
    被告之自白確與事實相符。是以本案事證明確，被告幫助詐
    欺犯行明確，應予依法論科。
二、被告提供帳戶存摺與他人為詐欺取財使用，雖並未參與詐欺
    取財之構成要件行為，然其顯係以幫助他人共同犯詐欺罪之
    意思，實施詐欺取財構成要件以外之行為。是核被告所為，
    係犯刑法第30條第1 項、第339 條第1 項之幫助詐欺取財罪
    。被告以幫助之意思，參與構成要件以外之行為，為幫助犯
    ，爰依刑法第30第2 項規定，依正犯之刑減輕之。又本案除
    有人出面向被告收取存摺外，另有他人撥打電話對被害人施
    詐、出面領取款項，而有數人分工之情形，足認詐騙集團成
    員彼此間有犯意連絡及行為分擔，該詐騙集團成員屬於詐欺
    罪之共同正犯無疑。又被告以單純1 出售帳戶之幫助行為，
    幫助詐騙集團97年12月21日分別詐騙甲○○、丙○○2 人之
    財物，侵害數法益，為想像競合犯，應以1 幫助詐欺取財罪
    論處。聲請簡易判決處刑書犯罪事實欄雖未就如附表二編號
    二之被害人遭詐欺部分加以敘明，惟該部分與已敘明部分，
    屬同一幫助詐欺犯行，為同一案件，自係起訴效力所及，且
    經檢察官移送併辦，本院應併予審理。原審以附表二編號一
    部分被告幫助詐欺部分罪證明確，而予論罪科刑，固非無見
    ，惟原審未及審酌其餘被害人部分，並漏未論以共同正犯及
    想像競合犯，自有違誤，應由本院撤銷改判。
三、爰審酌被告提供上開帳戶供有詐欺犯意之成員使用，助長詐
    騙財產犯罪之風氣，致被害人受騙而匯款，實為當今社會層
    出不窮之詐財事件所以發生之根源，造成社會互信受損，擾
    亂金融交易往來秩序，影響層面廣泛，且亦因被告提供帳戶
    ，致使執法人員難以追查該詐欺集團之真實身分，所為實屬
    不該，而被告雖非基於直接故意而為本件幫助詐欺之犯行，
    但仍有間接即未必故意，自無從阻免本件犯行之成立，惟犯
    後坦承犯行，態度尚佳等一切情狀，量處被告有期徒刑4 月
    ，並諭知易科罰金之折算標準。
四、玆審酌被告並無前科，有臺灣高等法院被告前案紀錄表在卷
    為證，素行尚佳。而被告尚在就學，未有使用信用卡未償紀
    錄，家中尚有貸款，因經濟困難誤觸法網，有綜合所得稅各
    類所得資料清單、放款本息攤還表暨繳息通知單、大學成績
    通知單、財團法人金融聯合中心信用卡資料查詢表在卷可佐
    。且考量被告並未實際參與詐騙行為，所為係幫助犯，是被
    告經此偵審程序並受有期徒刑宣告之教訓，應知警惕，本院
    斟酌再三，認其所受刑之宣告以暫不執行為適當，爰併予宣
    告緩刑3 年，以勵自新。
五、末查，本件雖係由被告上訴，但本院以原審判決適用法條不
    當而撤銷，有如前述；依刑事訴訟法第370 條之規定，仍得
    諭知較重於原審判決之刑。
據上論斷，應依刑事訴訟法第455 條之1 第1 項、第3 項、第36
9 條第1 項前段、第364 條、第370 條、第299 條第1 項前段，
刑法第30條第1 項、第2 項、第28條、第339 條第1 項、第55條
、第41條第1 項前段、第74條第1 項第1 款，刑法施行法第1 條
之1 ，判決如主文。
本案經檢察官郭昭吟到庭執行職務。
中    華    民    國    98    年    7     月    10    日
                  刑事第十八庭  審判長法  官  胡宗淦
                                      法  官  游士珺
                                      法  官  林芳華
上正本與原本無異。
不得上訴。
                                      書記官  許婉如
中    華    民    國    98    年    7     月    10    日
附表一：
┌──┬────┬────────┬────────┬───────────┐
│編號│戶名    │銀行別          │帳號            │開戶資料及交易明細    │
├──┼────┼────────┼────────┼───────────┤
│一  │乙○○  │聯邦商業銀行安康│000000000000    │98偵3531號第18-21頁   │
│    │        │分行            │                │                      │
└──┴────┴────────┴────────┴───────────┘
附表二：
┌──┬──────┬───┬───────┬─────┬─────┬──────┬──────┐
│編號│被詐欺之時間│被害人│犯罪經過      │詐騙金額  │匯入之帳號│書證        │備註        │
│    │            │      │              │（新臺幣）│          │            │            │
├──┼──────┼───┼───────┼─────┼─────┼──────┼──────┤
│一  │97年12月21日│甲○○│詐騙集團成員以│10,607元  │附表一編號│郵政自動櫃員│臺灣臺北地方│
│    │            │      │電話向被害人佯│          │一        │機交易明細表│法院檢察署檢│
│    │            │      │稱係東森購物台│          │          │（98偵字3531│察官98年度偵│
│    │            │      │人員，被害人付│          │          │號第11頁）  │字第3531號聲│
│    │            │      │款方式誤設為分│          │          │            │請簡易判決處│
│    │            │      │期扣款，嗣另一│          │          │            │刑書        │
│    │            │      │詐騙集團成員以│          │          │            │            │
│    │            │      │電話向被害人佯│          │          │            │            │
│    │            │      │稱係郵局人員，│          │          │            │            │
│    │            │      │被害人需至自動│          │          │            │            │
│    │            │      │提款機操作還原│          │          │            │            │
│    │            │      │，被害人因而陷│          │          │            │            │
│    │            │      │於錯誤，至自動│          │          │            │            │
│    │            │      │提款機操作匯款│          │          │            │            │
│    │            │      │10,607元至附表│          │          │            │            │
│    │            │      │一編號一之帳戶│          │          │            │            │
│    │            │      │。            │          │          │            │            │
├──┼──────┼───┼───────┼─────┼─────┼──────┼──────┤
│二  │97年12月21日│丙○○│詐騙集團成員以│100,000元 │附表一編號│自動櫃員機交│臺灣臺北地方│
│    │            │      │電話向被害人佯│          │一        │易明細表（見│法院檢察署檢│
│    │            │      │稱係博客來網路│          │          │98偵字9650號│察官98年度偵│
│    │            │      │書店服務人員，│          │          │卷）        │字第9650號移│
│    │            │      │被害人付款方式│          │          │            │送併辦意旨書│
│    │            │      │誤設扣款項目，│          │          │            │            │
│    │            │      │嗣另一詐騙集團│          │          │            │            │
│    │            │      │成員以電話向被│          │          │            │            │
│    │            │      │害人佯稱係郵局│          │          │            │            │
│    │            │      │人員，被害人需│          │          │            │            │
│    │            │      │至自動提款機操│          │          │            │            │
│    │            │      │作變更，被害人│          │          │            │            │
│    │            │      │因而陷於錯誤，│          │          │            │            │
│    │            │      │匯款100,000元 │          │          │            │            │
│    │            │      │至附表一編號一│          │          │            │            │
│    │            │      │之帳戶。      │          │          │            │            │
└──┴──────┴───┴───────┴─────┴─────┴──────┴──────┘


司法院資訊處製作；財團法人民間司法改革基金會備份。
